臺灣高等法院高雄分院刑事判決　　　　　　　　　九十一年度交上易字第二一號
　　上　訴　人　臺灣高雄地方法院檢察署檢察官
　　被　　　告　甲○○
右上訴人因被告過失傷害案件，不服臺灣高雄地方法院九十一年度交易字第一一七號
，中華民國九十一年六月日第一審判決（起訴案號：臺灣高雄地方法院檢察署九十年
度偵字第二一七一一號）提起上訴，本院判決如左：
    主  文
原判決撤銷。
甲○○因過失傷害人，累犯，處罰金貳仟元，如易服勞役，以參佰元折算壹日。
    事  實
一、甲○○考領有普通大貨車駕駛執照，曾因違反麻醉藥品管理條例案件，經法院判
    處有期徒刑二年八月確定，於八十七年五月十四日縮短刑期執行完畢，猶不知謹
    慎。於九十年七月十一日（起訴書誤繕為同月二十一日）上午十時二十分許，駕
    駛車牌號碼ＸＡ─二一二一八號自用小客車沿高雄市○○區○○路由東向西停放
    在該路五八八號（起訴書誤繕為五九○號）前時，本應注意停車時應緊靠道路右
    側停放，且停車向外開啟車門時，應注意行人、車輛並讓其先行，而當時天氣陰
    ，有日間自然光，柏油路面潮濕，但無任何障礙物，視距良好，且依其乙識、能
    力並無不能注意之情事，詎甲○○未注意緊靠道路右側停放，且未注意察看後方
    有無行人、車輛，即貿然向左（即往南）開啟駕駛座車門，適有丙○○（有戴安
    全帽）騎乘車牌號碼ＲＫＫ─八○一號輕型機車，同向沿榮華路慢車道行駛至甲
    ○○之自小客車旁，見狀閃避不及，丙○○所騎乘之輕機車後車座右側踏板處遭
    甲○○之自小客車車門撞擊，丙○○人、車因而均往西南滑倒，致丙○○受有頭
    部外傷合併顱內出血、頭皮撕裂傷、背部挫傷及腰椎間盤突出等傷害。甲○○於
    肇事後，犯罪未被發覺前，主動向據報前往現場處理且尚不知犯罪嫌疑人之高雄
    市政府警察局鼓山分局龍華路派出所警員黃明豐坦承肇事，俟並接受裁判。
二、案經甲○○自首及丙○○訴由高雄市政府警察局鼓山分局報請臺灣高雄地方法院
    檢察署檢察官偵查起訴。
    理  由
一、訊據被告甲○○（下稱被告）對於右述時、地停放車牌號碼ＸＡ─二一二一八號
    自用小客車後，於開啟駕駛座車門時，與自其左後方騎乘機車行駛而來之告訴人
    丙○○發生碰撞，使告訴人丙○○人、車倒地，受有上述傷害之事實坦承不諱（
    見本院卷第二六、三七頁），核與告訴人丙○○指訴之情節相同，且查：
（一）按汽車停車時，應依車輛順行方向緊靠道路右側，且停車開啟車門時，應注意
      行人、車輛，並讓其先行，道路交通安全規則第一百十二條第一項第十款、第
      十五款定有明文。查被告甲○○考領有普通大貨車駕駛執照，此有公路監理電
      子閘門整號查詢汽車駕駛人資料一份在卷（見原審卷第四七頁），前揭規定自
      應屬被告應注意且能注意之事項。再依肇事當時天候陰，有日間自然光，柏油
      路面潮濕，但無其他障礙物，視距良好等情，此有道路交通事故調查報告表一
      份附卷可考，是依被告乙識、能力並無不能注意之情事，被告自應注意汽車停
      車時，應依車輛順行方向緊靠道路右側，且停車開啟車門時，應注意行人、車
      輛，並讓其先行。
（二）依前開卷附高雄市○○○○○道路交通事故調查表及車禍現場及車損照片五幀
      所示，本件車禍係發生在高雄市○○路路與瑞興街交岔路口處，榮華路路為雙
      向四線車道，西向快車道寬三˙四公尺、慢車道寬四˙五公尺，車禍發生時，
      被告自小客車係停在榮華路西向慢車道即榮華路五八八號前，右前、後車輪距
      離路邊○˙八公尺，且車禍現場無任何煞車痕，顯見被告於肇事時，確未緊靠
      道路右側停車，至為顯然。又車禍發生後，被告之自小客車駕駛座車門下方有
      撞擊痕跡，告訴人之機車倒在被告之自小客車左前方（即西南方）約二˙八公
      尺，且其機車後車座右側踏板處毀損，上開告訴人之行駛方向、倒地位置及車
      損等情研判，足徵本件車禍發生時，告訴人騎乘機車沿榮華路西向慢車道行駛
      而來，被告疏未注意及此，逕自向左（即往南）開啟駕駛座車門，造成其其自
      小客車左側駕駛座車門撞到已行至車旁之告訴人機車後車座車右側踏板處，使
      告訴人受有往南之作用力，而人、車往西南滑倒地。縱上所述，被告竟疏未注
      緊靠道路右側停車，貿然將車停在距右側路邊○˙八公尺處，且疏未注意告訴
      人騎乘機車同向自後行駛而來，逕自開啟車門而肇致本件車禍，其駕駛行為有
      過失，彰彰甚明。
（三）另被告左側駕駛座車門下方留有撞擊痕，及告訴人後車座右側踏板處毀損等情
      研判，顯見告訴人已將機車車頭騎至被告左側車門旁，始遭被告開啟之車門碰
      撞無訛，是告訴人對被告貿然開啟車門之行為顯無注意之可能，其就本件車禍
      之發生並無過失，附此敘明。
0]四）再告訴人確因本件車禍受有頭部外傷合併顱內出血、頭皮撕裂傷、背部挫傷及
      腰椎間盤突出等傷害，此有高雄醫學大學附設中和紀念醫院分別於九十年七月
      二十五日及九十一年四月二十四日出具之診斷證明書二紙在卷可憑，且經原審
      依職權向高雄醫學大學附設中和紀念醫院函查結果：告訴人確因本件車禍受有
      頭部外傷合併顱內出血、頭皮撕裂傷、背部挫傷而住院治療，於門診追蹤治療
      中因四肢麻木，經磁共振檢查顯示腰椎間盤脫出，且此外傷性腰椎間盤脫出可
      能因本件車禍造成，此有該醫院九十一年五月二十日（九一）高醫附秘字第一
      二三一號函在卷可憑。再參以告訴人騎乘之機車遭被告之自小客車左前車門碰
      撞後，人、車往西南滑行約二˙八公尺遠，及被告自承告訴人於車禍發生後頭
      朝南（即朝雙黃實線）仰躺於地上（亦即告訴人於車禍後背部著地）等情，可
      見告訴人所受之上開傷害確均係因本件車禍所造成。職是，告訴人所受前開傷
      害與被告犯行間，顯有相當因果關係。本件罪證已臻明確，被告過失傷害犯行
      ，洵堪認定。
（五）雖被告在劃設有黃標線之禁止停車區○○○○○道路交通安全規則之規定，然
      本件車禍係因告訴人未緊靠道路右側停車且貿然開啟車門所肇致，與被告違規
      停車並無因果關係，是公訴人指稱被告在禁止停車區停車致告訴人受傷云云，
      尚有誤會，附此敘明。
二、核被告所為，係犯刑法第二百八十四條第一項前段之過失傷害罪。查被告曾因違
    反麻醉藥品管理條例案件，經法院判處有期徒刑二年八月確定，於八十七年五月
    十四日縮短刑期執行完畢，有臺灣高等法院被告全國前案紀錄表暨刑案查註紀錄
    表各一份可憑，其於五年內再犯本件有期徒刑以上刑之罪，為累犯，應依刑法第
    四十七條規定加重其刑。又被告肇事後，犯罪未被有偵查權之機關發覺前，主動
    向前往現場處理之高雄市政府警察局鼓山分局龍華路派出所警員黃明豐坦承肇事
    ，業經證人黃明豐證述明確，俟並接受法院裁判，堪認合乎自首要件，應依刑法
    第六十二條前段規定，減輕其刑。並依法先加後減之。
三、原審予以被告論罪科刑，固非無見，惟查有罪科刑之判決書，應就依刑法第五十
    七條所列各款規定事項所審酌之情形，於理由內載明，刑事訴訟法第三百十條第
    三款定有明文，本件原審對被告所為科刑之判決，其理由欄敘明審酌被告迄未與
    告訴人成立和解賠償告訴人損害等一切情狀而量刑，但被告事後於本院中已與告
    訴人成立和解，賠償新台幣六萬元，並已給付五萬七千元，有和解書一紙卷附足
    按（見本院卷第二九頁），且告訴人於本院中表示原諒不願追究等語，該項和解
    及告訴人表示不願追究被告刑責等情狀，乃屬刑法第五十七條所定科刑應審酌之
    事項，原判決對此有利於被告事項未及審酌，容有未合。檢察官循告訴人上訴意
    旨，認未和解，量刑過輕，指摘原判決不當，雖無理由，惟原判決既有上開可議
    ，仍屬無可維持，自應予撤銷改判。審酌被告疏未緊靠路邊停車即貿然開啟車門
    而肇事，過失程度，告訴人所受傷勢，所生危害，犯後坦承犯行，並於本院審理
    中已賠償告訴人所受損害，態度良好等一切情狀，爰量處如主文第二項所示之刑
    ，並諭知易服勞役之折算標準。
據上論斷，應依刑事訴訟法第三百六十九條第一項前段、第三百六十四條、第二百九
十九條第一項前段，刑法第二百八十四條第一項前段、第四十七條、第六十二條前段
、第四十二條第二項，罰金罰鍰提高標準條例第一條前段、第二條，判決如主文。
本案經檢察官林應華到庭執行職務。
中    華    民    國     九十一     年   九       月      十三      日
                              臺灣高等法院高雄分院刑事第七庭
                                  審判長法官  李春昌
                                        法官  黃憲文
                                        法官  莊飛宗
右正本證明與原本無異。
不得上訴。
                                      書記官  張明賢
中    華    民    國     九十一     年       九       月      十六      日
附錄：本判決論罪科刑法條全文
刑法第二百八十四條第一項。
因過失傷害人者，處六月以下有期徒刑、拘役或五百元以下罰金，致重傷者，處一年
以下有期徒刑、拘役或五百元以下罰金。
從事業務之人，因業務上之過失傷害人者，處一年以下有期徒刑、拘役或一千元以下
罰金，致重傷者，處三年以下有期徒刑、拘役或二千元以下罰金。
                                                                    Ａ
